最高法院刑事判決　　　　　　　　　 111年度台上字第3622號
上　訴　人　辜麗鳳


上列上訴人因偽造有價證券等罪案件，不服臺灣高等法院中華民
國111年4月13日第二審判決（111年度上訴字第204號，起訴案號
：臺灣臺北地方檢察署108年度偵字第24239號、109年度偵字第1
6356號），提起上訴，本院判決如下：
    主  文
上訴駁回。
    理  由
一、刑事訴訟法第377 條規定，上訴於第三審法院，非以判決違
    背法令為理由，不得為之。是提起第三審上訴，應以原判決
    違背法令為理由，係屬法定要件。如果上訴理由書狀並未依
    據卷內訴訟資料，具體指摘原判決不適用何種法則或如何適
    用不當，或所指摘原判決違法情事，顯與法律規定得為第三
    審上訴理由之違法情形，不相適合時，均應認其上訴為違背
    法律上之程式，予以駁回。至於原判決究竟有無違法，與上
    訴是否以違法為理由，係屬二事。本件原審審理結果，認上
    訴人辜麗鳳有其犯罪事實欄一㈠及其附表一、二所示偽造有
    價證券犯行明確，因而撤銷第一審關於此部分之科刑判決，
    改判論處偽造有價證券罪刑，並諭知相關之沒收，已詳敘其
    認定犯罪事實所憑之心證理由。
二、刑法第59條所規定之酌量減輕其刑，必其犯罪情狀顯可憫恕
    ，在客觀上足以引起一般人之同情，認為即予以宣告法定最
    低度刑，猶嫌過重者，始有其適用；其審酌事項固不排除刑
    法第57條所列舉10款事由，但仍以犯罪時有其特殊之原因與
    環境為必要，又是否援引刑法第59條酌減其刑，屬事實審法
    院得依職權裁量之事項，若其裁量權之行使未有濫用之情形
    ，非許當事人逕憑己意，指稱法院不予酌減，即有判決不適
    用法則之違法。又刑之量定，屬為裁判之法院得依職權裁量
    之事項，倘其量刑已以行為人之責任為基礎，並斟酌刑法第
    57條相關各款所列情狀，說明其所側重之事由而為評價，並
    於法定刑度內，酌量科刑，致無顯然失當或違反公平、比例
    及罪刑相當原則者，即不得遽指為違法。另量刑係法院就繫
    屬個案犯罪之整體評價，至於司法院建置之量刑資訊系統，
    係運用資訊科技，分析大量個案之量刑資訊，以協助法官合
    理量刑，然該系統並非抽象之法規範，對法院並無拘束力，
    其建置之目的亦僅供法院量刑時之參考，法院之裁量權限不
    應因此而被剝奪或限縮，倘原審已審酌個案情節而予適切量
    刑，不能因法院量刑結果與統計資料未盡相符，或未說明量
    刑結果與統計資料間之關係，即任指量刑為違法。原判決敘
    明上訴人偽造有價證券部分，犯罪所得高達新臺幣3736萬54
    29元，危害非輕，其犯後雖坦承犯行，並與被害人達成和解
    ，然上訴人於第一審已自承其犯罪所得係用於小孩就學、出
    國遊玩、投資開店、購買名牌包、換手機、租屋、健身房等
    花費等語，足見多數用於奢侈花費，則就上訴人犯罪之目的
    、動機、手段等情節觀之，實難認客觀上有足以引起一般同
    情之特殊原因或環境，尚無宣告法定最低度刑，猶嫌過重，
    而有情堪憫恕之情形，自無刑法第59條規定之適用；再參酌
    上訴人品行、智識程度、家庭生活暨經濟狀況等一切情狀，
    就所犯偽造有價證券罪部分，量處有期徒刑4 年10月，並說
    明不得宣告緩刑之理由。核其此部分科刑、量刑之職權行使
    ，俱有卷存資料可憑，並無上訴理由所謂漏未審酌科刑、量
    刑資料，或有違反嚴格證明法則及刑法第57條規定等情形，
    亦無判決理由不備之違法。至於司法院建置之量刑資訊系統
    之資料，僅係供原審參考，並無拘束原審量刑之裁量權限，
    原判決自無義務說明其量刑與相關系統數據間之關係。又刑
    事訴訟法第364 條：「第二審之審判，除本章有特別規定外
    ，準用第一審審判之規定。」是我國現行之刑事訴訟第二審
    係採覆審制，就上訴案件為完全重覆之審理，關於調查、取
    捨證據、認定事實、適用法律及量刑、定應執行刑等事項，
    與第一審有相同職權，並不受第一審判決之拘束，是第一審
    判決倘經第二審予以全部撤銷者，除案件有同法第370條第1
    項前段、第2 項不利益變更禁止原則規定之適用者外，第一
    審判決之量刑及定刑之結果，對第二審不生定錨作用，第二
    審仍得就全案量刑資料，本於其職權而為整體評價，倘依個
    案情形，未予說明其量刑結果與第一審判決之量刑、定刑差
    異之理由，亦無違法可指。原判決此部分係以第一審判決之
    論罪有適用法則不當之情形而予撤銷改判，則其於量刑過程
    未就第一審判決之量刑及定刑有何說明，難認其裁量權之行
    使有何違法。是原判決此部分自亦無上訴理由所謂判決理由
    不備或理由矛盾之違法。上訴理由並未依據卷內資料而為具
    體指摘，難認係適法之上訴第三審之理由。
三、綜合前述及其他上訴理由，經核係就原審科刑、量刑職權之
    適法行使，再事爭執，任指違法，並非適法之第三審上訴理
    由，應認其上訴違背法律上之程式，予以駁回。又上訴人僅
    聲明就偽造有價證券罪部分上訴，其他未上訴部分自已確定
    ，附此敘明。
四、依刑事訴訟法第395條前段，作成本判決。
中    華    民    國   111    年    8     月    11    日
                  刑事第三庭審判長法  官  徐  昌  錦  
                                  法  官  林  恆  吉  
                                  法  官  林  海  祥  
                                  法  官  江  翠  萍  
                                  法  官  侯  廷  昌  
本件正本證明與原本無異
                                  書記官
中    華    民    國   111    年    8     月    17    日